【裁判字號】    95,上訴,390
【裁判日期】    950615
【裁判案由】    毒品危害防制條例
【裁判全文】
臺灣高等法院臺中分院刑事判決         95年度上訴字第390號
上  訴  人
即  被  告  甲○○
選任辯護人  楊振芳律師
上列上訴人因毒品危害防制條例案件，不服臺灣臺中地方法院93
年度重訴字第2719號中華民國94年 5月12日第一審判決（起訴案
號：臺灣臺中地方法院檢察署93年度偵字第11529、12966號、93
年度核退偵字第200號），提起上訴，本院判決如下：
    主  文
原判決關於甲○○部分撤銷。
甲○○共同販賣第一級毒品，未遂，處有期徒刑柒年貳月；扣案
之海洛因貳包（合計淨重貳點伍零公克）沒收銷燬之，外包裝袋
貳只、背包壹個、分裝管肆支、分裝袋拾貳個、電子磅秤壹個均
沒收。
    事  實
一、緣張家銓（綽號「小瓜呆」，已死亡；另由檢察官不起訴處
    分）欲行販賣約 8兩之第一級毒品海洛因，經由王警賢（共
    同被告，幫助販賣毒品部分業經原審判處有期徒刑三年八月
    確定）之幫助及聯繫，尋得買家羅銀呈、羅以宗 2人，於民
    國（下同）93年 6月25日凌晨零時許，王警賢帶同羅以宗與
    張家銓會面，張家銓交付海洛因 1小包樣品供羅以宗攜回試
    用後，雙方約定同日中午在彰化縣伸港鄉第一公墓旁倉庫見
    面交易毒品，張家銓即邀同甲○○、丙○○（共同被告，販
    賣毒品部分業經原審判處有期徒刑七年四月確定）， 3人即
    共同基於販賣第一級毒品海洛因以弁利之犯意聯絡：
  1.當日（93年 6月25日）中午12時許，張家銓駕駛車牌不詳之
    紅色福特廠牌自小客車（下以紅色福特車稱之），搭載丙○
    ○、甲○○先至彰化縣伸港鄉○○村○○路39號向不知情之
    柯阿熙商借得車牌 V8-6801號紫銀色廂型車（下以廂型車稱
    之）， 3人並換駛該箱型車前往；另黃銀呈、羅以宗則帶同
    涂槿杰（綽號「阿宏」）共 3人，黃銀呈並身藏以色列制之
    制式手槍1枝，羅以宗亦攜帶巴西製之制式手槍1枝（其 2人
    持有槍彈部分各經原審判處有期徒刑七年六月及六年六月，
    並均經本院駁回上訴在案），由黃銀呈駕駛其所有BMW牌740
    型、車牌7757-HW號之黑色自小客車（下以黑色BMW車稱之）
    搭載羅以宗、涂槿杰由台中市出發，先至高速公路和美交流
    道搭載王警賢後，由王警賢引領前往。雙方抵至約定之彰化
    縣伸港鄉第一公墓旁倉庫，甲○○、丙○○、張家銓及黃銀
    呈、羅以宗、王警賢進入倉庫內驗貨交易，惟黃銀呈、羅以
    宗嫌棄張家銓提出之海洛因成色不佳，僅願以90萬元購買，
    張家銓認價格太低，雙方就價金未能合意，黃銀呈、羅以宗
    因不欲購買該批海洛因，致張家銓、甲○○、丙○○等人販
    賣海洛因未能得逞；交易未成，雙方各自駕乘原車離開後，
    然張家銓因急欲將該批海洛因脫手求售，期間仍多次撥打電
    話與羅以宗聯絡，雙方乃約定再次商談買售海洛因事宜；其
    間，涂槿杰則駕駛黑色 BMW車先行搭載王警賢返回王警賢之
    彰化住處。
  2.同日下午4時許，張家銓攜帶其所有之背包1個（內有海洛因
    2包合計淨重2.50公克、分裝管4支、分裝袋12個、電子磅秤
    1個；另並有針筒3支、安非他命1包毛重0.3公克）、與甲○
    ○、丙○○ 3人接續同上犯意，駕乘箱型車依約前往臺中縣
    龍井鄉○○路10號「大明鴻輪胎行」後方，黃銀呈、羅以宗
    2人則仍各自攜帶上揭子彈已上膛之制式手槍各1支抵至後，
    黃、羅2人搭上張家銓3人所駕之廂型車，車行繞駛於臺中縣
    大肚鄉○○○○○路時，涂槿杰駕駛上開黑色 BMW車前來，
    黃、羅2人及張家銓、丙○○則均下車換乘該黑色BMW車，並
    由黃銀呈駕駛該黑色 BMW車，涂槿杰坐於右前座、丙○○坐
    於右後座，張家銓攜帶背包坐於後座中間，與坐於左後座之
    羅以宗進行毒品交易，甲○○則單獨駕駛廂型車在後跟隨接
    應。車行繞駛於台中縣大肚鄉內，迄同日下午 7時52分許，
    張家銓、羅以宗仍因販售 8兩海洛因之價格為93萬或90萬元
    而起齟齬，黃銀呈對張家銓心生不滿，駕車行進間即以右手
    取出預藏之制式手槍指向張家銓示嚇，張家銓見狀撲前奪槍
    ，黃銀呈欲拉回槍枝，情急之下誤扣板機而擊發子彈，子彈
    射中張家銓左側鼻孔、自右側肩胛上部穿出，張家銓因此頸
    部動靜脈破裂併大出血，隨即休克死亡（黃銀呈過失致死部
    分經原審判處有期徒刑一年十月，亦經本院駁回上訴在案）
    ，致該次毒品交易未能完成。黃銀呈見狀在臺中縣大肚鄉○
    ○○街95巷、140巷口暫時停車，丙○○乘機跳車逃至95巷內
    躲藏，羅以宗即將張家銓及其所攜背包推下車，黃銀呈旋駕
    車搭載羅以宗、涂槿杰驅車逃逸；隨後甲○○駕駛廂型車自
    後趕上，搭載丙○○並拾起張家銓之背包後亦迅即駛離，至
    柯阿熙住處歸還上開廂型車後，並將原張家銓所駕之紅色福
    特車及內有海洛因等物之背包交還予張家銓之弟。
  3.嗣於同日下午 9時許，經警在彰化縣伸港鄉○○村○○路39
    號柯阿熙住處前查獲丙○○、甲○○，並由張家銓家屬提出
    、經警扣案之上開張家銓所有供其販賣海洛因所用之背包 1
    個、分裝管4支、海洛因2包合計淨重2.50公克、分裝袋12個
    、電子磅秤1個（另並扣得針筒3支、安非他命1包毛重0.3公
    克）。並於同年7月16日及8月29日先後捕獲黃銀呈、王警賢
    、涂槿杰及羅以宗，而循線查悉上情。
二、案經臺中縣警察局烏日分局報告臺灣臺中地方法院檢察署檢
    察官偵查起訴。
    理  由
一、訊據上訴人即被告（下稱被告）甲○○對於右揭時地與共同
    被告丙○○及已死亡之張家銓同車先後前往與黃銀呈、羅以
    宗等人會面，其並駕車跟隨在後，其撿起背包後見張家銓橫
    屍馬路，其乃將背包送還張家銓之弟乙情固供認不諱，惟矢
    口否認有與張家銓共同販賣海洛因之犯行，辯稱：伊與被告
    丙○○根本不知有交易毒品之事，張家銓原係在彰化市○○
    路上開羊肉爐店，因要遷往沙鹿，請伊幫忙載運店內桌椅至
    沙鹿，尚剩部分電器用品未搬，張家銓要伊不用駕駛貨車載
    運，要另向別人借廂型車，午飯後，張家銓駕駛紅色福特車
    搭載伊及丙○○前往伸港鄉住處借得廂型車， 3人搭該廂型
    車至彰化金馬路店內載運東西，張家銓開車約4、5分鐘後，
    要伊等 2人在車上等，說要跟別人講話，但並未說是和誰，
    地點係在伸港公墓旁邊，現場有鐵皮屋，張家銓進入，伊到
    鐵皮屋時，對方的人亦進入鐵皮屋內，伊則未進入，約10多
    分鐘後，張家銓出來，渠等即駕車離開。後張家銓在車上又
    與人以電話談事情，伊不知與誰談論何事。之後自大肚交流
    道下，抵達一處係修車廠或貨運行，又遇先前那輛 BMW車，
    張家銓下車跟對方談話後又回來，要伊自己開廂型車跟在後
    面，因 BMW車速很快，伊跟不上，之後見丙○○跑下車，伊
    即搭載丙○○，後就看到張家銓之背包丟在路旁，伊將之撿
    起，和丙○○駕車返還廂型車，並將背包交還張家銓之弟，
    至該背包內裝何物伊並不知悉，是伊均不件張家銓販賣海洛
    因之事，亦未共同參與販賣海洛因云云。
二、經查：
  (一)被害人張家銓與被告甲○○、共同被告丙○○於93年 6月25
    日中午12時許及同日16時許先後 2次至彰化縣伸港鄉第一公
    墓旁倉庫、臺中縣龍井鄉○○路10號「大明鴻輪胎行」後方
    ，均係為販賣海洛因予羅以宗等人乙情，業據證人黃銀呈、
    羅以宗、涂槿杰及王警賢等人於偵查中及原審法院審理中陳
    述明確，所證情節互符。又被害人張家銓於交易毒品之際，
    因起爭執，共同被告黃銀呈持槍指向被害人張家銓，被害人
    張家銓上前奪槍，爭奪間槍枝擊發，子彈射中被害人張家銓
    左側鼻孔，並自其右側肩胛上部穿出，致被害人張家銓死亡
    乙情，亦據共同被告黃銀呈供證屬實，並與共同被告即證人
    羅以宗於原審法證述、證人涂槿杰於原審中證述及證人丙○
    ○於偵查中證述情節相符。而被害人張家銓確係因遭槍擊死
    亡，有現場照片24幀（見相驗卷第36至47頁）、相驗屍體證
    明書 1紙、臺灣臺中地方法院檢察署解剖報告書、刑案現場
    平面圖 1紙、張家銓命案現場勘察照片（含現場照片、解剖
    照片）、黑色 BMW車採證照片、相驗相片、內政部警政署刑
    事警察局93年 9月22日刑醫字第0930136252號鑑驗書、內政
    部警政署刑事警察局槍彈鑑定書等件可佐。此外，復有張家
    銓販賣毒品當日遺留之背包1個（內有分裝管 4支、海洛因2
    包合計淨重2.50公克、分裝袋12個、電子磅秤 1個等物等物
    ）扣案可證，該白色粉末 2包經法務部調查局鑑驗結果，確
    含海洛因成分，亦有該局調科壹字第 120014296號鑑定通知
    書1份附卷（第11329號影印偵卷第 211頁）可稽。又共同被
    告王警賢本件幫助販賣海洛因之犯行、及共同被告丙○○本
    件之共同販賣海洛因犯行，亦經原審分別判處有期徒刑三年
    八月及七年四月確定在案，復有原審判決書可參。
  (二)被告甲○○雖辯以並不知情云云，惟其於獲案之初於警訊中
    並未有何當日係受被害人張家銓僱請駕車前往搬運桌椅物品
    之辯解，其後其如始執之為辯，是否可採，已非無疑；而被
    告甲○○、及共同被告丙○○均供承渠等陪同被害人張家銓
    至彰化縣伸港鄉公墓旁，離去後張家銓又與對方再度接觸，
    而被告丙○○更與被害人張家銓搭上被告黃銀呈所駕駛黑色
    BMW 車車，而被告甲○○則駕車在後跟隨，其就被害人張家
    銓與被告黃銀呈、羅以宗交易毒品時均全程現場，豈有渾然
    不知雙方係買賣毒品之理。且被告甲○○於偵訊時供稱：其
    有聽到張家銓跟對方講電話，語氣很不好等語（93年 6月26
    日偵訊筆錄），復於警詢時供稱：當日張家銓經常透過手機
    與王警賢聯絡等語（見93年 6月29日警詢筆錄），並於原審
    法院羈押訊問時供稱：在車上，張家銓一直與對方講電話，
    口氣很兇，且表示對方沒有誠意解決等語；顯見被害人張家
    銓與被告羅以宗等人聯絡有關出售毒品事宜，被告甲○○在
    車上均有所聽聞對話內容。被告甲○○就被害人張家銓當日
    進行販賣毒品犯行顯然知之甚明。
  (三)被告甲○○雖辯以陪同被害人張家銓至彰化縣伸港鄉第一公
    墓倉庫時，並未進入云云，惟證人涂槿杰於原審法院審理中
    證稱：去倉庫是因他們要去買藥，就是被告羅以宗和黃銀呈
    要去買藥，對方的人我沒有看過，有2、3個人，其記得小瓜
    呆（即是張家銓）有進入倉庫，對方的人當時有人進入，有
    人出來，但對方的人都有進入倉庫，之後不久我們全部都離
    開，在場只有一會兒而已，差不多5、6分鐘，時間短短的，
    其聽說對方的東西不好，就不買了，渠等就離開，其確定「
    小瓜呆」有進入倉庫，被告丙○○原本有進入，但之後有出
    來，另 1個人好像在倉庫裡面，其確定，但其對被告丙○○
    較有印象，因為被告丙○○後來有出來，另 1個人好像在倉
    庫那裡等語，證人羅以宗證稱：被告丙○○、甲○○ 1個開
    車，1 個作伴，其不知道渠等的關係，開車時也沒有講什麼
    ，中間只被告黃銀呈打電話找車子，所以被告丙○○、甲○
    ○知不知道其不曉得，但在車上有講到價格等語；復證稱：
    倉庫很大，和法庭大小差不多，應多少能聽到，但其不瞭解
    ，倉庫內還有1個櫃台，渠等在櫃台內，被告2人（即被告甲
    ○○、及共同被告丙○○）在櫃台另一邊，渠等在大門進去
    右手邊的櫃台講話，被告2人在左手邊，他們2人沒有講話，
    都是與「小瓜呆」講話，被告 2人在場沒有講話，也沒有做
    什麼事，王警賢在小門那裡，就是大門進來的最右邊，後來
    看不滿意而且金額談不攏，就離開等語。證人王警賢於原審
    法院審理中證稱：柯、李 2人只是陪同被害人張家銓前往，
    其沒有聽到他們談價錢，只有「小瓜呆」及被告羅以宗、黃
    銀呈在談，感覺上被告丙○○、甲○○像是「小瓜呆」的朋
    友，陪同「小瓜呆」一起過來，應該是很好的朋友，他們一
    起出門，所以應該知道要去作何事，但其不知道實際情況等
    語。揆諸上揭證人所證，被告甲○○及共同被告丙○○ 2人
    應有夥同被害人家銓進入倉庫內，惟出面交易者係被害人張
    家銓之事實可見。被告甲○○辯以並未進入倉庫云云，更與
    事實不符。
  (四)再者，被害人張家銓在改搭被告黃銀呈駕駛黑色 BMW車之際
    ，共同被告丙○○亦一同上車，而被告甲○○則駕駛廂型車
    在後尾隨等情，業據被告甲○○供明，而被害人張家銓改搭
    上開車輛係為與被告羅以宗再度商談出售毒品事宜乙節，業
    據證人涂槿杰、羅以宗證述明確，被害人張家銓係為洽談出
    售毒品而搭乘對方車輛，倘被告甲○○僅係受託搬運桌椅而
    未參與其事，又豈需始終駕車一路跟隨長達3、4小時之久，
    被告甲○○所辯其係受僱搬運東西云云，核與常情有違。且
    其於警詢時供稱：其行駛不久，先在路中看到張家銓所攜帶
    之背包，背包沾滿血，其就撿起來放在塑膠袋內帶走，到達
    臺中縣大肚鄉○○○街95巷與140巷口，發現張家銓躺在路中
    動也不動全身是血，當時聽到路旁的人說要報案，其就繼續
    尋找被告丙○○，未停車查看張家銓的狀況；其當時要追趕
    BMW 車查看車牌，且有聽到有人要打電話叫救護車，其也要
    找被告丙○○，其找到丙○○後想去通知張家銓的家屬，因
    此未留在現場等語（見93年 6月29日警詢筆錄），是以被害
    人張家銓在被告黃銀呈車上遭槍擊死亡後，被告甲○○駕車
    在後見狀竟未查看遭槍殺棄置路中之被害人張家銓或將其送
    醫，反而撿拾被害人張家銓隨身攜帶之背包，再接應被告丙
    ○○後離去，是以被告甲○○在同行友人張家銓中槍橫死之
    際，非但未將被害人張家銓送醫報警，或停留現場為被害人
    張家銓理處後續事宜，反而棄被害人張家銓於不顧，乃竟撿
    拾被害人張家銓隨身攜帶之背包後迅即驅車離去，以其輕人
    命而重物品之舉，顯見當時背包內之物品必屬重要，益徵被
    告甲○○明確知悉當日被害人張家銓係攜帶毒品前往交易之
    事實甚明。
  (五)況參以被告甲○○前於81年間因違反肅清煙毒條例等案件，
    經本院於82年 5月29日判處有期徒刑三年二月確定，經通緝
    到案送監執行，於83年4月9日入監執行，於84年11月 1日假
    釋付保護管束，於86年5月6日假釋期滿未被撤銷而執行完畢
    ；另於82年間因傷害案件，經本院於84年 6月20日判處有期
    徒刑三月確定，於84年 9月11日易科罰金執行完畢；再於83
    年間因違反麻醉藥品管理條例案件，經臺灣彰化地方法院於
    83年 8月13日判處有期徒刑六月，於86年6月8日送監執行，
    於86年12月 7日執行完畢，有其之刑案資查註紀錄表、臺灣
    高等法院被告全國前案紀錄表在卷可參，顯見被告甲○○前
    已有毒品案件之前科，對毒品犯罪更應有所知悉警惕，以政
    府再三宣導毒品之危害，檢警人員亦雷厲風行查緝毒品犯罪
    ，而販賣毒品所犯係重罪，國人皆知，倘被害人張家銓係自
    己 1人販賣毒品，理應隱晦其行止，儘勿使無關之人知悉，
    以免暴露犯行，被告甲○○苟未參與本件販賣毒品犯行，被
    害人張家銓豈有在販賣毒品之際，無端邀請與被告甲○○共
    同前往並全程在場之理。
  (六)又海洛因係屬毒品危害管制條例所規定之第 1級毒品，目前
    政府取締甚嚴，檢警大力查緝毒品犯罪，致毒品海洛因來源
    取得不易、黑市價格高居不下，而販賣第一級毒品法定刑為
    死刑、無期徒刑，係屬重罪，此為一般國人所知，倘無利可
    圖，被害人張家銓與被告甲○○等人當無甘冒重險而涉犯本
    罪之理，是被告甲○○等人販賣海洛因係為弁利之意圖亦可
    認定；又本件被害人張家銓與黃銀呈、羅以宗商議販售之海
    洛因數量係8兩乙情，亦據證人羅以宗於原審94年3月10日審
    理中及證人黃銀呈於警訊中供證一致（參原審卷二第 190頁
    背面、黃銀呈93年7月16日警訊筆錄），併此敘明。
  (七)綜上，本件事證已臻明確，被告甲○○上揭所辯其並未參與
    販賣毒品，當日係為被害人張家銓搬取物品云云，顯係卸責
    之詞，不足採信，其犯行洵堪認定。又本件事證已明，被告
    甲○○聲請傳訊之證人即共同共被告丙○○雖於本院審理中
    到庭供證係與甲○○共同受僱於張家銓、是日係前往載運物
    品云云，及證人乙○○到庭供證曾與被告甲○○同為受僱於
    張家銓云云，均屬偏頗迴護之詞，尚非可採，並與上揭事實
    之認定無礙，併此敘明。
三、被告甲○○夥同被害人張家銓及共同被告丙○○販賣第一級
    毒品洛因予黃銀呈、羅以宗，惟交易間因黃銀呈、被害人張
    家銓發生爭執，致拉扯擊發槍彈造成被害人張家銓死亡，使
    該次販賣毒品未能交易完成，核被告甲○○所為，係犯毒品
    危害防制條例第 4條第1項、第6項販賣第一級毒品海洛因未
    遂罪。被告甲○○與丙○○、被害人張家銓共同持有第一級
    毒品之低度行為，為渠等販賣第一級毒品之高度行為所吸收
    ，不另論罪。被告甲○○及共同被告丙○○、與被害人張家
    銓就上開販賣第一級毒品海洛因犯行，有犯意聯絡及行為分
    擔，為共同正犯。又其等先後 2次均屬犯意同一、僅屬一行
    為之接續。另被告甲○○、共同被告丙○○夥同被害人張家
    銓已著手於販賣第一級毒品犯罪行為之實行而不遂，為未遂
    犯，應依刑法第26條前段之規定減輕其刑。
四、原審予以論罪科刑，固非無見，惟原判決就被告甲○○與共
    同被告丙○○等人販賣海洛因之數量、及扣案物中究係何者
    屬其等所有供販賣所用之物，並未明確載論，此部分之事實
    認定尚有不明而嫌未洽。被告甲○○徒執陳詞否認犯行提起
    上訴雖非可採，固未指摘及此，惟原判決既有上揭可議，仍
    屬無可維持，應由本院將原判決關於被告甲○○部分撤銷改
    判。爰審酌被告甲○○夥同丙○○、被害人張張銓販賣第一
    級毒品，雖未得逞，且非居於主導之首惡，然犯後砌詞卸責
    ，亦無悔意之犯後態度及其犯罪等一切情狀，量處如主文第
    2項所示之刑，以示懲儆。又扣案海洛因2包合計淨重2.50克
    ，為查獲之第一級毒品，應依同法第18條第 1項沒收銷燬之
    。該外裝袋2只及背包1個、分裝管 4支、分裝袋12個、電子
    磅秤 1個，係被害人張家銓所有供販賣海洛因犯罪所用之物
    ，應依毒品危害防制條例第19條第 1項沒收之。至其餘扣案
    物品尚與犯行無直接之關連，均無為沒收之諭知。
據上論結，應依刑事訴訟法第369條第1項前段、第364條、第299
條第1項前段，毒品危害防制條例第4條第1項、第6項、第18條第
1項前段、第19條第1項，刑法第11條、第28條、第26條前段，判
決如主文。
本案經檢察官丁○○到庭執行職務。
中    華    民    國    95    年    6     月    15    日
          刑事第十一庭  審判長法  官  黃  梅  月
                              法  官  林  宜  民
                              法  官  林  欽  章
上列正本證明與原本無異。
如不服本判決應於收受送達後十日內向本院提出上訴書狀，其未
敘述上訴之理由者並得於提起上訴後十日內向本院補提理由書（
均須按他造當事人之人數附繕本）。
                              書記官  巫  彥  佳
中    華    民    國    95    年    6     月    15    日
附錄法條：毒品危害防制條例第四條：
製造、運輸、販賣第一級毒品者，處死刑或無期徒刑；處無期徒
刑者，得併科新臺幣一千萬元以下罰金。
製造、運輸、販賣第二級毒品者，處無期徒刑或七年以上有期徒
刑，得併科新臺幣七百萬元以下罰金。
製造、運輸、販賣第三級毒品者，處五年以上有期徒刑，得併科
新臺幣五百萬元以下罰金。
製造、運輸、販賣第四級毒品者，處三年以上十年以下有期徒刑
，得併科新臺幣三百萬元以下罰金。
製造、運輸、販賣專供製造或施用毒品之器具者，處一年以上七
年以下有期徒刑，得併科新臺幣一百萬元以下罰金。
前五項之未遂犯罰之。
                                                      Ａ


司法院資訊處製作；財團法人民間司法改革基金會備份。
